【裁判字號】    97,交聲,178
【裁判日期】    971211
【裁判案由】    違反道路交通管理處罰條例聲明異議
【裁判全文】
臺灣雲林地方法院刑事裁定             97年度交聲字第178號
原處分機關  交通部公路總局嘉義區監理所雲林監理站
異  議  人
即受處分人  甲○○
上列異議人即受處分人因違反道路交通管理處罰條例案件，對於
交通部公路總局嘉義區監理所雲林監理站民國97年7 月29日所為
之裁決處分（原處分案號：雲監裁字第裁72-V00000000號），聲
明異議，本院裁定如下：
    主  文
原處分撤銷。
甲○○不罰。
    理  由
一、原處分意旨略以：異議人即受處分人甲○○因於民國97年6
    月11日下午3 時17分許，騎乘車牌號L3E-606 號重型機車，
    行經屏東縣屏東市○○街91巷口時，有闖紅燈直行之違規行
    為，經屏東縣警察局屏東分局海豐派出所依違反道路交通管
    理處罰條例第53條第1 項規定當場舉發，經異議人於期限內
    到案陳述意見，原處分機關交通部公路總局嘉義區監理所雲
    林監理站查證後，仍認異議人違規屬實，遂依上開規定，裁
    處異議人罰鍰新臺幣（下同）1,800 元，並依同條例第63條
    第1 項第3 款規定記違規點數3 點。
二、聲明異議意旨略以；異議人遭舉發時係騎乘上開機車搭載友
    人前往屏東市保健醫院急診，於行經前揭路口時，因該路口
    未設置倒數讀秒號誌，以致無法得知是否有足夠時間通過該
    路口，在騎至停止線前約2 公尺處時，發現燈號由綠燈轉為
    黃燈乃立即煞車，因當時時速約30至40公里，停止距離需8.
    33至11.11 公尺，故無法即時於停止線前停止機車，機車前
    後輪均已超越停止線，遂又緩緩加速通過該路口，隨後即遭
    警員攔停，但因該路口有些彎曲，警員之視線僅能看到異議
    人對向車道之紅綠燈，而無法看到異議人行駛車道之紅綠燈
    與停止線，且經實地測量結果，該路口綠燈秒數約60秒，紅
    燈秒數約32秒，黃燈秒數約3 秒，該路口距離約33公尺，舉
    發當天燈號變為黃燈時，因異議人有先按煞車以致車速減至
    10至20公里，而黃燈時間僅3 秒，故異議人在通過路口時，
    燈號即由黃燈轉為紅燈，致警員誤認異議人是在燈號變為紅
    燈後才闖越該路口，實際上警員並未目睹異議人騎乘之機車
    在號誌燈變為紅燈時跨越停止線，僅憑所見到之對向車道號
    誌即推定異議人有闖紅燈之事實，且無法提出照片、錄影等
    科學證據佐證，實難以令人信服，爰依法提起本件聲明異議
    ，請求撤銷原處分等語。
三、按交通法庭認為聲明異議有理由者，應以裁定將原處分經聲
    明異議部分撤銷，並自為裁定，道路交通案件處理辦法第20
    條前段定有明文。次按汽車駕駛人，行經有燈光號誌管制之
    交岔路口闖紅燈者，處新臺幣1 千8 百元以上5 千4 百元以
    下罰鍰；汽車駕駛人有第53條情形者，除依原條款處罰鍰外
    ，並予記違規點數3 點，道路交通管理處罰條例第53條第1
    項、第63條第1 項第3 款亦分別定有明文。
四、本件異議人於前揭時、地騎乘上開機車為警當場舉發有闖紅
    燈直行之違規行為乙情，固有屏東縣警察局屏警交字第V000
    00 000號舉發違反道路交通管理事件通知單1 紙在卷可憑，
    惟異議人堅詞否認有闖紅燈之違規行為，並以前詞置辯，經
    查：
  (一)本件舉發經過，業據證人即製單舉發之屏東縣警察局屏東分
    局海豐派出所警員劉慶敏於本院審理中證稱：當天和警員鄭
    榮亮一起值交通稽查勤務，在屏東市○○街91巷口後方攔查
    91巷口的違規車輛，15時17分時路口的紅燈大約過1 、2 秒
    鐘，路口內側車道已經有車輛停在那邊，看見異議人騎乘重
    機車搭載1 名男性友人由鹽埔方向往市區行駛，闖紅燈過來
    ，該路口紅燈34秒、綠燈60秒、黃燈5 秒，當時攔檢的位置
    距離異議人闖越的停止線約90公尺，從停止線到通過路口的
    距離約31.7公尺，異議人違規的燈號和位置圖右下角的燈號
    是一樣，我當時是看對向的燈號，因為是同步，我們一般取
    締闖紅燈都會給駕駛人1 、2 秒的反應時間，在紅燈後1、2
    秒才開始取締，在異議人前面有2 輛轎車及2 、3 輛機車通
    過，就是符合我們取締的標準等語，並提出當日取締地點之
    位置圖1 紙及現場照片4 張，且當庭標示其攔檢位置及所認
    定異議人闖紅燈之路口。
  (二)另證人即舉發當時在場之同所警員鄭榮亮則於本院審理中證
    稱：紅燈亮時，我與劉警員一起面向紅燈，紅燈過了約2 秒
    後才開始攔闖紅燈的人，我看到異議人載1 個朋友闖紅燈一
    直騎過來，旁邊的自小客車都停下來，只有他1 個人過來，
    我們就把他攔下來，劉警員給他開單舉發，剛才劉警員在庭
    呈的位置圖及現場照片上所標示異議人闖紅燈位置與攔檢位
    置正確，我當天所站的攔檢位置能看到異議人闖越的燈號，
    我看的是同向的燈號，我看到異議人通過停止線後沒有減速
    ，一直騎過來，我目測車速四、五十公里，燈號改變後異議
    人前面沒有其他車輛闖過來，其他的車都停下來，黃燈時我
    們都沒有攔停，所以我也沒有注意有無其他車輛加速通過等
    語。
  (三)惟證人劉慶敏、鄭榮亮等兩位警員當時既站在同一位置進行
    取締，兩人之視野應不至於相差太遠，何以證人劉慶敏當時
    僅能看到異議人對向車道之燈號，並以之作為取締之依據，
    證人鄭榮亮卻能看到異議人所行駛車道之燈號，兩人之中顯
    有1 人之證述與事實不符；再觀之證人劉慶敏所庭呈之現場
    位置圖及現場照片所示，因違規地點係彎曲而非筆直之道路
    ，從當日兩位警員所站立之攔檢位置，確實無法看到異議人
    所行駛車道之號誌燈及停止線，僅能看到異議人對向車道之
    號誌燈及停止線，足見證人劉慶敏證述當時是看到異議人對
    向車道之燈號變成紅燈1 、2 秒後，路口內側車道已經有車
    輛停等，異議人仍騎機車過來才進行取締乙情，較為真實可
    信，至證人鄭榮亮證述有看到異議人同向的燈號及異議人通
    過停止線乙情，應非實情。
  (四)本件取締之2 位警員所站立之攔檢位置既無法目擊異議人所
    行駛車道之號誌燈及停止線，而該路口黃燈雖有5 秒，但路
    口距離長達約31.7公尺，是如依異議人所述，其在看見黃燈
    後始緊急煞車，但未能立即停下，以致於在黃燈將結束之際
    通過停止線並繼續前行，及警員所述其等在燈號變成紅燈後
    2 秒開始取締之情形判斷，異議人必須以時速約57公里之速
    度行駛才有可能在警員取締之前通過該路口，則不論異議人
    當時之時速係其所陳稱之三、四十公里，或警員鄭榮亮所目
    測之四、五十公里，異議人均無法在警員開始取締之前通過
    該路口，則警員僅以對向車道之號誌已變為紅燈1 、2 秒，
    及異議人車道之其他車輛已停等紅燈，作為判斷異議人有闖
    紅燈之依據，即有可能將上開搶黃燈通過之情形，誤判為闖
    紅燈之違規行為，是異議人辯稱其係在黃燈時通過停止線乙
    情，尚非不能採信。綜上所述，本件既無確切證據證明異議
    人確有闖紅燈之情事，原處分機關遽予裁罰，即有未洽。從
    而，本件異議為有理由，原處分應予撤銷，另諭知異議人不
    罰。
據上論斷，應依道路交通案件處理辦法第20條前段，裁定如主文
。
中    華    民    國    97    年    12    月    11    日
                  交通法庭     法  官   王雅苑
以上正本證明與原本無異。
如不服本裁定，應於裁定送達後5 日內向本院提出抗告狀（須附
繕本）。
                               書記官   張簡純靜
中    華    民    國    97    年    12    月    11    日


司法院資訊處製作；財團法人民間司法改革基金會備份。
